---
title: 'pac3: Gastos prestaciones'
author: "mtp1268"
date: "24/12/2022"
output: html_document
---

```{r setup, include=FALSE}
knitr::opts_chunk$set(echo = TRUE)
```

## Es carrega les llibreries
```{r}
library(readr)
library(ggplot2)
```


## Es carrega els datasets
Es carrega els datasets històrics dels últims 4 anys: 2018 al 2022.

```{r}
a_22 <- read.csv("https://sede.sepe.gob.es/es/portaltrabaja/resources/sede/datos_abiertos/datos/Gastos_Prestaciones_2022_csv.csv", sep = ";", skip=1)
a_21 <- read.csv("https://sede.sepe.gob.es/es/portaltrabaja/resources/sede/datos_abiertos/datos/Gastos_Prestaciones_2021_csv.csv", sep = ";", skip=1)
a_20 <- read.csv("https://sede.sepe.gob.es/es/portaltrabaja/resources/sede/datos_abiertos/datos/Gastos_Prestaciones_2020_csv.csv", sep = ";", skip=1)
a_19 <- read.csv("https://sede.sepe.gob.es/es/portaltrabaja/resources/sede/datos_abiertos/datos/Gastos_Prestaciones_2019_csv.csv", sep = ";", skip=1)
a_18 <- read.csv("https://sede.sepe.gob.es/es/portaltrabaja/resources/sede/datos_abiertos/datos/Gastos_Prestaciones_2018_csv.csv", sep = ";", skip=1)
```

## Dataset únic i Data cleaning
Es crea un data set únic dels últms 4 anys

```{r}
df_gastos_prestaciones <- rbind(a_22,a_21,a_20,a_19,a_18)

remove(a_22,a_21,a_20,a_19,a_18)
```


## Mostra informació del data final

```{r}
summary(df_gastos_prestaciones)

str(df_gastos_prestaciones)
```

## S'omet els camps que no es necesiten

Es treuen els camps que no son necesaris
```{r}
df_gastos_prestaciones$mes <- NULL
df_gastos_prestaciones$Código.de.CA <- NULL
df_gastos_prestaciones$Codigo.Provincia <- NULL
```

Els camps que son númerics estan registrats com string per tant es pasa a numeric
```{r}
df_gastos_prestaciones$Gasto.Total.Prestación <- gsub(",",".",df_gastos_prestaciones$Gasto.Total.Prestación)
df_gastos_prestaciones$Gasto.Prestación.Contributiva <- gsub(",",".", df_gastos_prestaciones$Gasto.Prestación.Contributiva)
df_gastos_prestaciones$Gasto.Subsidio.Desempleo <- gsub(",", ".", df_gastos_prestaciones$Gasto.Subsidio.Desempleo)
df_gastos_prestaciones$Gasto.Renta.Activa.Inserción <- gsub(",", ".", df_gastos_prestaciones$Gasto.Renta.Activa.Inserción)
df_gastos_prestaciones$Gasto.Subsidio.Eventuales.Agrarios <- gsub(",", ".", df_gastos_prestaciones$Gasto.Subsidio.Eventuales.Agrarios)


df_gastos_prestaciones$Gasto.Total.Prestación <- as.double(df_gastos_prestaciones$Gasto.Total.Prestación)
df_gastos_prestaciones$Gasto.Prestación.Contributiva <- as.double(df_gastos_prestaciones$Gasto.Prestación.Contributiva)
df_gastos_prestaciones$Gasto.Subsidio.Desempleo <- as.double(df_gastos_prestaciones$Gasto.Subsidio.Desempleo)
df_gastos_prestaciones$Gasto.Renta.Activa.Inserción <- as.double(df_gastos_prestaciones$Gasto.Renta.Activa.Inserción)
df_gastos_prestaciones$Gasto.Subsidio.Eventuales.Agrarios <- as.double(df_gastos_prestaciones$Gasto.Subsidio.Eventuales.Agrarios)
```


## Es separa els dos camps de mes

```{r}
df_gastos_prestaciones["mes"] <- substring(df_gastos_prestaciones$Código.mes,5,6)
df_gastos_prestaciones["any"] <- substring(df_gastos_prestaciones$Código.mes,1,4)

df_gastos_prestaciones$Código.mes <- NULL
```


## Es mostra el dataset final
```{r}
head(df_gastos_prestaciones,5)
```


## Es realitza una exploració visual al dataset

```{r}
t <- aggregate(df_gastos_prestaciones$Gasto.Total.Prestación, by=list(Category=df_gastos_prestaciones$any), FUN=sum)

barplot(t$x, names.arg = t$Category, main="variable: total de prestacions")

hist(df_gastos_prestaciones$Gasto.Total.Prestación, main="Total de prestacions")

```


```{r}
t <- aggregate(df_gastos_prestaciones$Gasto.Prestación.Contributiva, by=list(Category=df_gastos_prestaciones$any), FUN=sum)

barplot(t$x, names.arg = t$Category, main="variable: prestació contributiva")

hist(df_gastos_prestaciones$Gasto.Prestación.Contributiva, main="variable: prestació contributiva")

```



```{r}
t <- aggregate(df_gastos_prestaciones$Gasto.Subsidio.Desempleo, by=list(Category=df_gastos_prestaciones$any), FUN=sum)

barplot(t$x, names.arg = t$Category, main="variable: Subsidio desempleo")

hist(df_gastos_prestaciones$Gasto.Subsidio.Desempleo, main="variable: Subsidio desempleo")

```


## generar el CSV

Es crea el CSV amb la taula definitiva per a carregarla al seguent proces
```{r}
write.csv2(df_gastos_prestaciones,"../data/gastos_prestaciones.csv", row.names = FALSE, fileEncoding = "UTF-8")
```

